【裁判字號】    97,訴,1724
【裁判日期】    971231
【裁判案由】    毒品危害防制條例等
【裁判全文】
臺灣基隆地方法院刑事判決              97年度訴字第1724號
公  訴  人  臺灣基隆地方法院檢察署檢察官
被      告  乙○○
選任辯護人  陳學驊律師
上列被告因違反毒品危害防制條例等案件，經檢察官提起公訴（
97年度偵字第4077、4152號），本院判決如下：
    主  文
乙○○共同運輸第三級毒品，處有期徒刑伍年陸月；扣案之第三
級毒品愷他命（淨重合計拾陸萬玖仟壹佰零柒點柒公克）、香菇
絲陸仟公斤、圓形香菇肆拾捌公斤、上開毒品之包裝袋壹佰柒拾
只、紙箱拾肆只、行動電話支、門號00000000000
及00000000000號SIM 卡各壹張、筆記本壹本，均沒
收之。
    事  實
一、乙○○明知愷他命係毒品危害防制條例第2 條第2 項第3 款
    所定之第三級毒品，復為行政院公告之甲項管制進口物品，
    另海關進口稅則第1 章至第8 章所列之物品，完稅價格超過
    新台幣（以下未標明者同）10萬元或重量超過1,000 公斤者
    ，屬於行政院公告之丙項管制進口物品，非經許可不得運輸
    進口，竟為圖販售牟利，於97年6 、7 月間，與林恒山（另
    案通緝）及真實姓名、年籍不詳，綽號「老五」之成年男子
    ，基於私運管制物品進口之犯意聯絡，由乙○○於97年7 月
    初，在大陸廈門地區，以每公斤人民幣17元之價格，購買屬
    於海關進口稅則第1 章至第8 章所列物品之香菇絲6,000 公
    斤後，以貨運方式，將香菇絲寄往大陸四川地區，再由「老
    五」雇用司機將香菇絲運往四川省蘆洲，將上開香菇絲藏放
    於酒糟內，分別裝入櫃號GESU0000000 、GESU0000000 號2
    只貨櫃中，「老五」於97年8 月1 日以行動電話簡訊將上情
    通知乙○○後，乙○○復於97年8 月間，在大陸廈門地區，
    以前開價格購買屬於海關進口稅則第1 章至第8 章所列物品
    之圓形香菇1,200 公斤，再以貨運方式寄往大陸四川地區，
    「老五」於四川省蘆洲某處，將圓形香菇48公斤藏放於酒糟
    內，裝入櫃號SNBU0000000 號貨櫃後，於97年8 月26日以行
    動電話簡訊通知乙○○，而林恒山於97年9 月初，以電話告
    知乙○○欲以上開貨櫃同時運輸第三級毒品愷他命來臺，乙
    ○○僅須負責在臺辦理領貨事宜，即可獲取50萬元之代價，
    乙○○為圖不法利得，遂與林恒山及「老五」基於運輸第三
    級毒品之犯意聯絡，由林恒山及「老五」在四川省蘆洲某處
    ，將第三級毒品愷他命170 包（淨重合計16萬9,107.7 公克
    ，純度達67.78%）藏放於前開櫃號SNBU0000000 號貨櫃中，
    將上開3 只貨櫃連同其餘裝載酒糟之貨櫃7 只，以船運方式
    ，自蘆洲運往上海，於97年9 月14日以酒糟名義，利用不知
    情之船務公司，自上海起運，於97年9 月17日抵達基隆港，
    乙○○即委託不知情之謝坤桀委由不知情之立豐報關公司，
    於97年9 月18日向財政部基隆關稅局以進口酒糟之名義辦理
    報關（報單號碼AA/97/4211/0002 號），而運輸第三級毒品
    及私運管制物品進口臺灣地區。嗣經警會同財政部基隆關稅
    局人員於97年9 月18日，在基隆關稅局西岸南櫃場實施檢查
    ，於櫃號SNBU0000000 號貨櫃中，查獲第三級毒品愷他命
    170 包（淨重合計16萬9,107.7 公克）、愷他命包裝紙箱14
    只及圓形香菇48公斤（起訴書就圓形香菇查獲處，誤載為「
    櫃號GESU0000000 號、GESU0000000 號貨櫃」，業經公訴檢
    察官更正），復在櫃號GESU0000000號、GESU0000000號2 只
    貨櫃中，查獲香菇絲6,000 公斤，另乙○○得知犯行已遭查
    獲，隨即於97年9 月18日購買機票欲前往澳門，於當日晚間
    為警在桃園中正機場執行拘提，並查扣乙○○所有供為本件
    犯行所用之筆記本1 本及供乙○○與林恒山、「老五」聯絡
    本件犯行所用之行動電話3 支、門號00000000000、0000000
    0000號SIM 卡各1 張，始悉上情。
二、案經法務部調查局航業海員調查處及行政院海岸巡防署東部
    地區巡防局報請臺灣基隆地方法院檢察署檢察官偵查起訴。
    理  由
壹、證據能力方面
一、按被告以外之人於偵查中向檢察官所為之陳述，除顯有不可
    信之情況者外，得為證據，刑事訴訟法第159 條之1 第2 項
    定有明文。經查，證人謝坤桀於偵查中向檢察官所為之陳述
    ，業經具結，且自筆錄內容觀之，並無不正取供之情事，而
    無顯不可信之情況，依上開規定，自有證據能力。
二、次按被告以外之人於審判外之言詞或書面陳述，除法律有規
    定者外，不得作為證據；惟被告以外之人於審判外之陳述，
    經當事人於審判程序同意作為證據，法院審酌該言詞陳述或
    書面陳述作成時之情況，認為適當者，亦得為證據；當事人
    、代理人或辯護人於法院調查證據時，知有刑事訴訟法第
    159 條第1 項不得為證據之情形，而未於言詞辯論終結前聲
    明異議者，視為有前項之同意，刑事訴訟法第159 條第1 項
    及第159 條之5 分別定有明文。本件證人謝坤桀於警詢時之
    證述，雖為被告乙○○本人以外之人於審判外之言詞陳述，
    然經本院於審判程序提示予被告及辯護人並告以要旨，經被
    告及辯護人表示無意見，且未聲明異議，又本院審酌上開證
    人警詢筆錄之記載，並無不正取供之情事，且證人於警詢時
    並無具結之可能，故就此審判外言詞陳述作成時之情況，應
    認為適當，依前揭法條意旨，得援為本案證據。
貳，事實認定方面
一、上開事實，業據被告於調查、偵查及本院審理時均坦承不諱
    （見臺灣基隆地方法院檢察署97年度偵字第4077號偵查卷第
    7 頁反面至第9 頁、38至41、78、101 至106 頁、97年度偵
    字第4152號偵查卷第4 至5 頁，本院97年度聲羈字第107 號
    卷第4 至5 頁、97年11月17日訊問筆錄第2 至4 頁、準備程
    序筆錄第2 至3 頁、審判筆錄第10頁），復經證人謝坤桀於
    調查及偵查時證述明確（見前開檢察署97年度偵字第4077號
    偵查卷第13至14、114 至117 頁），又有進口報單、查獲現
    場照片、被告行動電話簡訊內容翻拍照片、提單、商業發票
    、包裝明細、到貨通知附卷可稽（見前開檢察署97年度偵字
    第4077號偵查卷第16、29至34、80、119 至123 頁），另查
    獲之白色粉末170包（淨重合計16萬9,107.7公克），經鑑定
    後，均含有第三級毒品愷他命之成分，純度達67.78%此有法
    務部調查局97年11月3 日調科壹字第09700454470 號鑑定書
    在卷供參（見前開檢察署97年度偵字第4077號偵查卷第93頁
    ），並有香菇絲6,000 公斤、圓形香菇48公斤、愷他命包裝
    紙箱14只、筆記本1 本及行動電話3 支、門號00000000000
    、00000000000 號SIM 卡各1 張扣案為佐，足認被告之自白
    與事實相符。
二、又按鴉片類、大麻類、化學合成麻醉藥品類，並以上各類物
    品之各種製劑及器粟種子，以及一次私運海關進口稅則第1
    章至第8 章所列之物品，其總額依海關照緝獲時之完稅價格
    計算，超過10萬元或重量超過1,000 公斤者，即屬管制進口
    物品，此為行政院（79）臺財字第06181 號函及（90）臺財
    字第066589號函公告管制物品項目及其數額甲項第4 款及丙
    項第5 款所明訂。本件進口之愷他命屬於毒品危害防制條例
    第2 條第2 項第3 款所定之第三級毒品，且為行政院公告之
    管制進口物品；另香菇絲及圓形香菇均屬海關進口稅則第1
    章至第8 章所列之貨物，且被告進口之重量已逾1,000 公斤
    ，此有本院卷附財政部基隆關稅局97年12月17日基普進字第
    0971034288號函在卷供參，依據上開規定，本件進口之愷他
    命及香菇絲、圓形香菇確屬管制進口物品，事證明確，被告
    之犯行應堪認定。
、法律適用方面
一、被告自大陸地區運輸第三級毒品愷他命來臺之行為，係犯毒
    品危害防制條例第4 條第3 項之運輸第三級毒品罪及懲治走
    私條例第12條、第2 條第1 項自大陸地區私運管制物品進口
    罪；另被告自大陸地區私運屬於管制進口物品之香菇絲及圓
    形香菇進入臺灣地區之行為，係犯懲治走私條例第12條及第
    2 條第1 項自大陸地區私運管制物品進口罪。至於起訴書雖
    未引用懲治走私條例第12條之條文，然於犯罪事實欄已載明
    被告自大陸地區私運管制物品進入臺灣地區之事實，並經本
    院當庭告知懲治走私條例第12條之罪名，以供被告行使訴訟
    防禦權，本院自應予以審理。另運輸及持有毒品之行為間，
    固具有高、低度行為關係，惟因單純持有第三級毒品非屬犯
    罪行為，自毋庸論以吸收關係，附此敘明。
二、被告與林恒山、「老五」就前開犯行，互有犯意聯絡及行為
    分擔，應論以共同正犯。
三、被告與林恒山、「老五」利用不知情之船務公司、謝坤桀及
    立豐報關公司，以遂行運輸第三級毒品及私運管制物品進口
    之犯行，為間接正犯。
四、被告以一行為觸犯前開數罪名，為想像競合犯，應依刑法第
    55條之規定，從重依運輸第三級毒品罪處斷。
五、另按犯罪之情狀顯可憫恕，認科以最低度刑仍嫌過重者，得
    酌量減輕其刑，刑法第59條定有明文。本件被告因貪圖不法
    利益，遂與林恒山、「老五」共同運輸第三級毒品愷他命之
    數量多達16萬9,107.7 公克，數量非微，若此等毒品流入社
    會，對於社會治安將造成重大危害，就其犯罪情狀而言，在
    客觀上難認足以引起一般同情，無從適用刑法第59條之規定
    酌減其刑。
六、爰審酌被告正值壯年，不思循正當途徑賺取利益，竟為貪圖
    不法所得，運輸第三級毒品愷他命來臺，且運輸愷他命之數
    量多達16萬9,107.7 公克，純度亦高達67. 78% ，若該等毒
    品流入社會，將嚴重危害社會治安及國人身心健康，且其以
    將香菇絲及圓形香菇夾藏於酒糟內之方式，私運管制物品進
    口，逃避關稅管制，所為顯非可取，惟被告於調查、偵查及
    本院審理時均坦承犯行，並深表悔悟，足認犯後態度良好，
    又其前無犯罪紀錄等一切情狀，認檢察官具體求處有期徒刑
    5 年6 月，尚屬適當，而量處如主文所示之刑。
七、沒收部分
（一）按毒品危害防制條例第2 條第2 項規定，毒品依其成癮性
      、濫用性及對社會危害性分為四級，並就製造、運輸、販
      賣、意圖販賣而持有、以非法方法使人施用、引誘他人施
      用及轉讓不同品項之毒品等行為，分別定其處罰，至施用
      或持有第三、四級毒品，因其可罰性較低，故未設處罰之
      規定，僅就施用及持有第一、二級毒品科以刑罰；惟鑑於
      第三、四級毒品均係管制藥品，特於同條例第11條之1 明
      定無正當理由，不得擅自持有；第18條第1 項後段復規定
      查獲之第三、四級毒品，無正當理由而擅自持有者，沒入
      銷燬之。從而，依同條例第18條第1 項後段應沒入銷燬之
      毒品，專指查獲施用、持有第三、四級毒品而言；倘係查
      獲製造、運輸、販賣、意圖販賣而持有、以非法方法使人
      施用、引誘他人施用或轉讓第三、四級毒品，既屬同條例
      相關法條明文規定處罰之犯罪行為，即非該條項應依行政
      程序沒入銷燬之範圍。又同條例第19條第1 項所定「供犯
      罪所用或因犯罪所得之物」，係指犯第4 條至第9 條、第
      12條、第13條或第14條第1 項、第2 項之罪所用或所得之
      物，不包括毒品本身在內，是尚不得援用此項規定為第三
      、四級毒品之沒收依據。以犯第4 條第3 項販賣第三級毒
      品罪為例，第三級毒品本身為其販賣之標的，非屬供「販
      賣第三級毒品所用之物」；必係遂行販賣該毒品使用之物
      ，始屬「供犯罪所用之物」，其理至明。又同條例對於查
      獲之製造、運輸、販賣、意圖販賣而持有、以非法方法使
      人施用、引誘他人施用及轉讓第三、四級毒品之沒收，並
      無特別規定，如其行為已構成犯罪，則該毒品即屬不受法
      律保護之違禁物，應回歸刑法之適用，依刑法第38條第1
      項第1 款之規定沒收之（最高法院95年度台上字第5252號
      判決可資參照）。本件被告係犯運輸第三級毒品罪，則扣
      案之第三級毒品愷他命（淨重合計16萬9,107.7 公克），
      依據前開所述，即應依刑法第38條第1 項第1 款之規定宣
      告沒收。
（二）又按犯毒品危害防制條例第4 條至第9 條、第12條、第13
      條或第14條第1 項、第2 項之罪者，其供犯罪所用或因犯
      罪所得之財物，均沒收之，如全部或一部不能沒收時，追
      徵其價額或以其財產抵償之，毒品危害防制條例第19條第
      1 項定有明文。本件被告所為，係犯毒品危害防制條例第
      4 條第3 項之罪，盛裝扣案愷他命之包裝袋170 只及紙箱
      14只，具有防止愷他命裸露、逸出之功能，為被告所有供
      運輸第三級毒品愷他命犯罪所用之物；另扣案之門號0000
      0000000 號及00000000000 號SIM 卡各1 張，分別係被告
      及林恒山在大陸地區申辦之易付卡，該等SIM 卡由申辦人
      付費購買後，即可加值使用，使用完畢不須繳回等情，業
      經被告於本院審理時供述明確（見本院準備程序筆錄第4
      頁），亦即上開SIM 卡分屬被告及林恒山所有，又被告曾
      以行動電話門號00000000000 號，接收「老五」通知貨櫃
      櫃號之簡訊，此有行動電話簡訊內容照片在卷供參（見臺
      灣基隆地方法院檢察署97年度偵字第4077號偵查卷第80頁
      ），另扣案之行動電話3 支及筆記本1 本等物，均為被告
      所有之物，又被告曾使用扣案之行動電話3 支及上開2 個
      行動電話門號，聯絡與本件犯行相關之事宜，且扣案筆記
      本內有林恒山聯絡電話之記載等情，業經被告陳述在卷（
      見本院準備程序筆錄第4 頁），足認門號00000000000 號
      SIM 卡及扣案之行動電話3 支、筆記本1 本，確為被告所
      有供與林恒山、「老五」聯繫運輸愷他命事宜犯罪所用之
      物，而門號00000000000 號SIM 卡雖為林恒山所有之物，
      然因被告係與林恒山共同為前開犯行，且該SIM 卡亦屬供
      本件犯罪所用之物，本於責任共同原則，仍應與前開包裝
      袋170 只及紙箱14只，均依毒品危害防制條例第19條第1
      項之規定宣告沒收。
（三）扣案之香菇絲6,000 公斤及圓形香菇48公斤，均為被告所
      有供為本件犯罪所用之物，且尚未經行政機關處分銷毀，
      此有本院卷附財政部基隆關稅局97年12月17日基普進字第
      0971034288號函在卷可憑，是應依刑法第38條第1 項第2
      款之規定宣告沒收。
（四）扣案之門號0000000000號SIM 卡1 張，係被告之母彭羅美
      蘭向遠傳電信股份有限公司申辦使用，該SIM 卡自啟用日
      起即歸彭羅美蘭所有，門號於終止或解除契約時不須繳回
      ，此有本院卷附門號申辦人資料及遠傳電信股份有限公司
      96年3 月27日遠傳（業服）字第09610305517 號函附卷可
      稽，亦即該門號非屬被告或共同被告所有之物，自無從宣
      告沒收，附此敘明。
據上論斷，應依刑事訴訟法第299 條第1 項前段，毒品危害防制
條例第4 條第3 項、第19條第1 項，懲治走私條例第2 條第1 項
、第12條，刑法第11條前段、第28條、第55條、第38條第1 項第
1 款、第2 款，判決如主文。
本案經檢察官甲○○到庭執行職務。
中    華    民    國    97    年    12    月    31    日
                  刑事第二庭審判長法    官  陳志祥
                                  法    官  黃梅淑
                                  法    官  邰婉玲
以上正本證明與原本無異。
如不服本判決應於收受送達後10日內向本院提出上訴書狀，並應
敘述具體理由；其未敘述上訴理由者，應於上訴期間屆滿後20日
內向本院補提理由書（均須按他造當事人之人數附繕本）「切勿
逕送上級法院」。
中    華    民    國    97    年    12    月    31    日
                                  書 記 官  彭筠凱
附錄所犯法條：
毒品危害防制條例第4條第3項
製造、運輸、販賣第三級毒品者，處 5 年以上有期徒刑，得併科
新臺幣 5 百萬元以下罰金。
懲治走私條例第2條第1項
私運管制物品進口、出口逾公告數額者，處 7 年以下有期徒刑，
得併科新臺幣 3 百萬元以下罰金。
懲治走私條例第12條
自大陸地區私運物品進入臺灣地區，或自臺灣地區私運物品前往
大陸地區者，以私運物品進口、出口論，適用本條例規定處斷。


司法院資訊處製作；財團法人民間司法改革基金會備份。
